最　高　行　政　法　院　判　決
　　　　　　　　　　　　　　　　　　 96年度判字第01158號
上　訴　人　友勤通訊股份有限公司
代　表　人　甲○○
訴訟代理人　陳建宏會計師
被 上訴 人　財政部臺北市國稅局
代　表　人　乙○○
上列當事人間因促進產業升級條例事件，上訴人對於中華民國94
年11月30日臺北高等行政法院94年度訴字第151號判決，提起上
訴，本院判決如下：
　　主  文
上訴駁回。
上訴審訴訟費用由上訴人負擔。
　　理  由
一、上訴人因民國91年度辦理減資以彌補虧損收回原利用85年、
    86年度未分配盈餘增資之緩課股票而申報緩課股票轉讓所得
    申報憑單，於93年3月2日向被上訴人所屬中北稽徵所申請更
    正原已按面額申報之86年度緩課股票轉讓所得申報憑單為所
    得0元；及自行按所得為0元申報85年度緩課股票轉讓憑單，
    經被上訴人否准上訴人之轉讓所得0元之更正申請，並通知
    應按面額申報轉讓憑單，上訴人不服，提起訴願，亦遭決定
    駁回，遂提起本件訴訟。
二、上訴人於原審起訴主張略以：公司辦理減資之法律性質係銷
    除股份、減少資本，並非促進產業升級條例第16條所謂之「
    轉讓」。且減資基準日後，系爭股票所彰顯之股東權已不存
    在，即使公司在減資基準日後收回系爭股票之實體，亦不能
    認為有移轉股票所有權之法律效力。被上訴人援引之財政部
    85年9月4日台財稅第000000000號函釋，已經逾越法條所謂
    「轉讓」之文義所及射程範圍，該函釋顯然違法。且依促進
    產業升級條例第16條所謂「實際轉讓價格」，係指股票持有
    人移轉股票所有權予他人時，因此獲得之對價。上訴人於91
    年度辦理減資係為彌補虧損，無法將減資之資本返還股東，
    故股東並未因公司減資而取得對價，即使認為公司辦理減資
    係股東轉讓股票，亦應認為股東轉讓股票之價格為0元，申
    報所得，否則，無異違反租稅公平原則。蓋依被上訴人解釋
    結果，無異暗示股東於減資前，將股票按低於面額之價格出
    售，將可獲得較低之租稅負擔。且對於股東因取得公司配發
    之緩課股票，長期持有至公司減資收回者而言，不但已無營
    利所得可言，如再按面額10元計入營利所得課稅，無異是雙
    重之損失，爰請撤銷訴願決定及原處分等語。
三、被上訴人則略以：公司利用未分配盈餘轉增資，以每股面額
    10元配發之股票股利，應以其面額計算股東當年度營利所得
    ，惟若其增資用途符合行為時促進產業升級條例第16條規定
    ，即得暫緩課徵股東之營利所得，但緩課並非免稅，依前開
    規定及財政部87年9月3日台財稅第000000000號函釋可知，
    倘允許公司辦理減資收回緩課股票得以零元申報，對於已先
    行出售股票或將股票送存集保，並按面額課徵所得稅之股東
    ，甚為不公。上訴人於91年辦理減資，分別收回85年、86年
    度未分配盈餘符合行為時促進產業升級條例第16條規定核准
    發行之緩課股票，其緩課原因已不復存在，自應恢復課徵原
    以每股面額10元計算，而將被收回之緩課股票列為股東91年
    度之營利所得。至財政部85年9月4日台財稅第000000000號
    函釋規定所謂「核屬股票轉讓性質」，僅係說明減資收回緩
    課股票應歸課所得稅之時點，其性質等同於原條例第16條所
    規範之「轉讓時」，因緩課原因不復存在，而成為應予課稅
    之時點；況系爭緩課股票並非實際轉讓，而是公司收回註銷
    ，故無所謂「實際轉讓價格」低於面額問題，再者上訴人既
    是以面額10元彌補虧損，即自帳上沖抵虧損，應視同系爭緩
    課股票之轉讓價格為10元，故應以面額計算營利所得課稅等
    語，資為抗辯。
四、原審斟酌全辯論意旨及調查證據之結果，略以：查緩課股票
    ，僅係給予股東租稅規劃，選擇適當之課稅時點轉讓股票及
    選擇遲延申報營利所得之權利，所得人因不同年度稅負不同
    ，或相同稅負不同繳納時點，得享受延後納稅時間利益（利
    息效果）以達獎勵之效果，但緩課並非免稅，增資緩課係將
    未分配盈餘分配予股東，使未分配盈餘轉為股本，已為分配
    之盈餘，自不宜以往後年度之經營虧損，造成前抵之運用，
    使已分配的盈餘變成零所得，此等緩課股票依法計徵營利所
    得稅負之原則。上訴人91年辦理減資，分別收回85年、86年
    度未分配盈餘符合上開行為時促進產業升級條例第16條規定
    核准發行之緩課股票，其緩課原因既已不復存在，依法即應
    申報課稅；又其辦理減資收回系爭緩課股票，解釋上核屬此
    類股票之轉讓；且系爭緩課股票，並非實際轉讓，而是公司
    收回註銷，並無所謂「實際轉讓價格」低於面額之情事，依
    法自應恢復課徵原以每股面額10元計算，並將被收回之緩課
    股票列為股東91年度之營利所得，以計徵其稅負。上訴人既
    以面額10元彌補虧損，即自帳上沖抵虧損，應視同系爭緩課
    股票之轉讓價格為10元，雙方始為一致，故應以面額計算營
    利所得課稅；且本件系爭緩課股票並無實際轉讓價格，被上
    訴人依行為時促進產業升級條例及財政部81年5月9日台財稅
    第000000000號、85年9月4日台財稅第000000000號及87年9
    月3日台財稅第000000000號函釋，依實際轉讓價格之有無，
    按其各別情況核計課徵營利所得課稅之標準，亦無違反租稅
    公平之原則。故上訴人主張股東並未因公司減資而取得對價
    ，為免違反租稅公平原則，應以實際轉讓價格0元申報營利
    所得云云，並不足採。從而，被上訴人以系爭緩課股票上訴
    人應按面額申報85年度之轉讓憑單，而否准上訴人之轉讓所
    得0元之更正申請及通知更正系爭緩課股票轉讓所得申報憑
    單，於法並無違誤。訴願決定遞予維持，亦無不當，因而將
    訴願決定及原處分均予維持，駁回上訴人之訴。
五、本院經核原判決於法尚無違誤。上訴意旨仍執前詞並主張略
    以：依據行為時促進產業升級條例第16條文義解釋、憲法第
    19條及司法院釋字第609號解釋意旨可知，行為時促進產業
    升級條例第16條而應申報所得稅之情形，其租稅客體僅限於
    該類股票有「轉讓、贈與或作為遺產分配」之情形。公司收
    回股票以銷除股分之行為，非屬「轉讓」股票，自不構成行
    為時促進產業升級條例第16條但書之情形，無須報繳所得稅
    。原判決採認財政部85年9月4日台財稅第000000000號函釋
    見解，認為公司減資核屬股票轉讓性質，應歸還減資收回之
    所得稅，實與本院93年度判字第1032號、1547號、1700號及
    1730號判決意旨互相矛盾，此業經上訴人於原審指摘甚詳，
    惟原判決不採上訴人主張，亦未說明不採之理由，顯有適用
    法則不當及判決不備理由之違法。縱如原判決所稱上訴人辦
    理減資銷除股份之行為屬股票轉讓，原審法院仍應調查必要
    證據以認定上訴人實際轉讓之價格，始得據以確認原處分以
    股票面額核課所得稅是否適法。詎原判決不採上訴人主張，
    亦未調查必要證據說明上訴人主張不足採之理由，原判決顯
    有判決不備理由之違法。爰請廢棄原判決，並撤銷訴願決定
    及原處分等語。然查公司以其未分配盈餘增資供左列之用者
    ，其股東因而取得之新發行記名股票，免予計入該股東當年
    度綜合所得額；其股東為營利事業者，免予記入當年度營利
    事業所得額課稅。但此類股票於轉讓、贈與或作為遺產分配
    時，面額部分應作為轉讓、贈與或遺產分配時所屬年度之所
    得，申報課稅。至於實際轉讓價格或贈與、遺產分配之時價
    ，如低於面額時，以實際轉讓價格或贈與、遺產分配之時價
    申報…。行為時促進產業升級條例第16條定有明文。另公司
    辦理減資，收回未分配盈餘轉增資配發之緩課股票時，其緩
    課原因已不復存在，該公司應於辦理股票移轉…申報緩課股
    票轉讓所得申報憑單；公司辦理減資，收回符合促進產業升
    級條例第16條、第17條規定之緩課股票，核屬股票轉讓性質
    ，應歸課減資收回年度之股東所得稅；公司股東取得符合促
    進產業升級條例第16條、第17條或原獎勵投資條例第13條規
    定之新發行記名股票，如於取得後始不欲享受免計入當年度
    所得額課稅之獎勵或於取得後將是項股票送存臺灣證券集中
    保管股份有限公司集中保管時，應由股東併入放棄緩課年度
    或送存集中保管年度所得課徵所得稅。前項股票於計算所得
    稅時，屬分配86年度或以前年度之盈餘或股利者，以股票面
    額為所得額。屬分配87年度或以後年度之盈餘或股利者，以
    股票面額加計所含可扣抵稅額之合計數為所得額…等情。並
    經財政部81年5月9日台財稅第000000000號、85年9月4日台
    財稅第000000000號及87年9月3日台財稅第000000000號分別
    函釋在案。而本件上訴人91年辦理減資，分別收回85年、86
    年度未分配盈餘符合行為時促進產業升級條例第16條規定核
    准發行之緩課股票，其緩課原因既已不復存在，依法即應將
    被收回之緩課股票以原每股面額10元計算，列為股東91年度
    之營利所得，以計徵其稅負。從而，被上訴人否准上訴人之
    轉讓所得0元之更正申請，並通知應按面額申報轉讓憑單。
    揆諸前開規定與說明，尚無違誤，訴願決定及原判決均予維
    持，於法亦無不合。次查本院93年度判字第1032號、1547號
    、1700號及1730號判決，當事人所爭執者，乃係主張資本公
    積轉增資配股，再辦理減資，應屬證券交易所得。與本件上
    訴人85、86年度經營獲利，以未分配盈餘轉增資分配給股東
    之股票股利所得即營利所得迥異。兩者課稅基礎並不相同，
    上訴人援引財產交易所得之差價盈虧概念，容有誤會。況且
    所得稅法對於營利所得，並無股東取得所得後，因發放營利
    所得之營利事業經營發生虧損，股票發生價值減損，取得營
    利所得者可於不同年度主張盈虧互抵之規定。上訴人85、86
    年度經營獲利，以未分配盈餘轉增分配給股東之股票股利所
    得，已具有確定性，促進產業升級條例僅規定取得所得之納
    稅義務人享有延緩課稅選擇之獎勵，至其於「轉讓、贈與或
    作遺產分配」之規定，實已含蓋應歸課所得稅之時點。而減
    資收回緩課股票應為歸課所得之時點，即屬「轉讓」之意涵
    。上訴人主張減資為股份銷除而非股票轉讓，尚無足採。末
    查原判決已就本件爭點即上訴人主張公司辦理減資，係銷除
    股份、減少資本，並非股東移轉股票之所有權予公司，即使
    認為公司辦理減資彌補虧損，係股東轉讓股票，惟股東並未
    因公司減資而取得對價，故應以實際轉讓價格0元申報所得
    ，以免有違租稅公平原則各節，為不可採等情，明確詳述其
    得心證之理由，有如前述。並與前開行為時促進產業升級條
    例等法令規定及函釋意旨要無不合，尚無判決不適用法規或
    適用不當之違法；亦難謂有判決不備理由之違法，縱原審雖
    有未於判決中加以論斷者，惟尚不影響於判決之結果，與所
    謂判決不備理由之違法情形不相當。至於上訴人其餘訴稱各
    節，乃上訴人以其對法律上見解之歧異，就原審取捨證據、
    認定事實之職權行使，指摘其為不當，均無可採。綜上所述
    ，上訴意旨指摘原判決違誤，求予廢棄，難認有理由，應予
    駁回。
據上論結，本件上訴為無理由，爰依行政訴訟法第255條第1項、
第98條第3項前段，判決如主文。
中　　華　　民　　國　　96　　年　　7　　 月　　5　　 日
                  第五庭審判長法  官　林　茂　權
                              法  官  楊  惠  欽
                              法  官  鄭　忠　仁
                              法  官　黃　本　仁
                              法  官　吳　東　都
以  上  正  本  證  明  與  原  本  無  異
中　　華　　民　　國　　96　　年　　7　　 月　　5　　 日
　　　　　　　　　　　　　　　書記官　王　福　瀛
